【裁判字號】    89,訴,493
【裁判日期】    890530
【裁判案由】    貪污治罪條例
【裁判全文】
台灣台中地方法院刑事判決                          八十九年度訴字第四九三號
    公  訴  人  臺灣臺中地方法院檢察署檢察官
    被      告  甲○○
    指定辯護人  本院公設辯護人乙○○
右列被告因貪污治罪條例案件，經檢察官提起公訴（八十七年度偵字第二六四一０號
），本院判決如左：
    主    文
甲○○依據法令從事公務之人員，竊取公有財物，處有期徒刑壹年月，褫奪公權壹
年，緩刑肆年。
    事    實
一、甲○○係台中市立崇倫國民中學會計室主任，負責該校有關歲計、會計等業務，
    為依據法令從事公務之人員，明知該校報廢電腦（包括顯示器UNIRON 386型電腦
    顯示器，含二條電線）置放於會計室，現由佐理員朱金鳳保管中，尚未經回收或
    變賣處分，仍屬於該校所有，而因其子賴瑩杰所有之電腦顯示器損壞，無法使用
    ，甲○○於民國（下同）八十七年七月間，先向該校總務處主任及校長表示欲借
    用該校已報廢之電腦顯示器供私人使用，該校校長以公器私用不符規定為由，而
    未予同意。詎甲○○竟意圖為自己不法之所有，於八十七年八月十三日中午十二
    時許，利用下班後辦公室無人之際，令其子賴瑩杰將家中損壞之電腦顯示器載運
    至崇倫國中，與前開由佐理員朱金鳳所保管之UNIRON 386型電腦顯示器（含二條
    電線）予以調換後，竊取該台電腦顯示器，再載回家中使用。嗣於翌日（即十四
    日）下午，朱金鳳發現其所保管之上開UNIRON 386型電腦顯示器（含二條電線）
    被調換，向甲○○詢問，甲○○原否認有取走該台電腦顯示器，之後始承認取走
    ，並稱該台電腦顯示器已報廢，拿回家中使用有何關係等情，經朱金鳳多次要求
    其返還，甲○○均無意歸還，嗣至同月二十八日，朱金鳳遂向台中市政府主計室
    報告上開情事，由台中市政府主計室、政風室人員、法務部台中市調查站人員會
    同崇倫國中人員調查此事後，甲○○始於當日向法務部台中市調查站人員自白前
    揭事實，並通知其子賴瑩杰將該台電腦顯示器送回該校。
二、案經法務部調查局台中市調查站移送臺灣台中地方法院檢察署檢察官偵查起訴。
    理    由
一、訊據被告甲○○對於右揭將崇倫國中報廢電腦（包括顯示器UNIRON 386型電腦顯
    示器，（含二條電線））置放於會計室，現由佐理員朱金鳳保管中，尚未經回收
    或變賣處分，仍屬於該校所有，於八十七年八月十三日中午十二時許，令其子賴
    瑩杰將家中損壞之電腦顯示器載運至崇倫國中，與前開由佐理員朱金鳳所保管之
    UNIRON 386型電腦顯示器予以調換後，將該台電腦顯示器，載回家中使用，嗣至
    同月二十八日，朱金鳳遂向台中市政府主計室報告上開情事，由台中市政府主計
    室、政風室人員、法務部台中市調查站人員會同崇倫國中人員調查此事後，並由
    其子賴瑩杰將該台電腦顯示器送回該校之情，固不否認，惟矢口否認有何竊取公
    有財物之犯行，辯稱：我因家中電腦壞掉，我將它帶到學校請祥凱資訊公司來修
    理，我有將學校UN IRON 386顯示器帶回家，但事先我有與校長、總務主任講過
    ，他們沒有說同意沒有說不同意，來我有將電腦搬回學校；之前我早叫我兒子拿
    回來還，但我兒子總是忘了送來，等送回來時，政風也來了云云。經查，
  (一)本件被告所攜帶回家中使用之UNIRON 386電腦顯示器（含二條電線），雖經報廢
    ，但尚未經過變賣或回收等程序，仍列為台中市立崇倫國民中學公有財產，且仍
    在該校佐理員朱金鳳保管使用中之情，業據證人即該校總務主任蔡源成、佐理員
    朱金鳳分別於法務部台中市調查站訊問時，及台中市政府主計室訪談時（訪談紀
    錄附於本院卷）證述明確，且有該校財產分類明細表在卷可稽。
  (二)而被告竊取上開電腦顯示器後，經保管人即佐理員朱金鳳於翌日發覺後要求被告
    儘速歸還學校，而被告竟答稱拿回來使用又有什麼關係之情，業據被告於法務部
    台中市調查站訊問時供述：「（朱金鳳有無發現其所保管之顯示器被妳取走使用
    之情形？）有的，在我取走該顯示器後翌日，朱金鳳即曾打電話到我家，詢問我
    是否有拿走辦公室的電腦（指顯示器），還聲稱該顯示有她的存檔，要我儘速將
    該顯示器拿回學校。我則答稱東西是我拿走的沒錯，可是這台顯示器早已沒在使
    用，拿回來使用又有什麼關係。」等語，且據證人朱金鳳分別於法務部台中市調
    查站訊問時，及台中市政府主計室訪談時證述無訛。矧，被告在八十七年八月十
    三日將電腦顯示器竊取運回使用，於翌日經朱金鳳要求歸還學校，竟仍不予以歸
    還，待至八十七年八月二十八日法務部台中市調查站人員、台中市政府主計室
    人員、政風室人員至崇倫國中調查時，始行歸還，則被告不法所有之意圖，至為
    明顯。
  (三)至於被告所辯其先前曾向校長表示借用該電腦顯示器云云，然以被告於本院自承
    ：「校長講他自己退休了要這樣，但我兒子催我，他要應徵職務並怪我辦事不利
    ，我自到我會計室辦公有一台報廢電腦，都沒有在用，我就情急之下拿回去用下
    ，就要拿回來。」等語，且參與其並未辦理相關借用程序，足見崇倫國中校長並
    未同意被告借用該電腦顯示器，至堪認定，而被告在未獲得同意情形下，將電腦
    顯示器搬運回家使用，則其不法所有之意圖，更堪認定。
  (四)至於被告所辯稱之其將家中之電腦顯示器攜往學校，係因家中電腦壞掉，我將它
    帶到學校請祥凱資訊公司來修理云云，然以被告家中之電腦顯示器若真有所損壞
    ，須要修理，被告自可請電腦維修人員至家中維修，或直接將損壞之電腦運往電
    腦維修商處修理，又何須載往學校，再請電腦維修人員到學校維修，況且若真欲
    修理，又何須將學校之電腦顯示器乘下班無人之際，予以調換搬運回家使用。是
    以，被告此之所辯，有違於常理，且顯係圖卸責之詞，委無足採。至於被告雖又
    辯稱之前我早叫我兒子拿回來還，但我兒子總是忘了送來，等送回來時，政風也
    來了云云，且傳訊證人即其子賴瑩杰證述此情。然以，朱金鳳於被告竊取電腦顯
    示器之翌日即打電話要求其歸還，惟被告遲至相隔近十四日後始行歸還，且若
    其真有歸還之意，其自可自行將該電腦顯示器載運歸還學校，何須待其子即證人
    賴瑩杰始能歸還，是被告所辯亦顯係圖卸責之詞，而證人賴瑩杰之證詞亦顯屬
    護被告之詞，均無足採。
  (五)綜上，事證明確，被告右揭犯行，洵堪認定。
二、按被告所竊取之UNIRON 386電腦顯示器（包括電線二條），業經崇倫國民中學報
    廢，則該電腦顯示器尚難認為係公用財物，惟其既能賣得價款是非毫無價值，僅
    其價值不同而已，矧其尚在崇倫國民中學管領中，仍應認定係公有財物。故核被
    告所為，係犯貪污治罪條例第四條第一項第一款之竊取公有財物罪。又所謂偵查
    中包括司法機關之調查及檢察官之偵查在內，被告既已在法務部台中市調查站調
    查中坦承有將上開電腦顯示器搬運回家使用之犯行，自已生自白之效力，且將上
    開電腦顯示器歸還學校，爰依貪污治罪條例第八條第二項前段之規定減輕其刑；
    又被告所竊取之上開電腦顯示器，於八十一年六月三十日購入時，單價二萬二千
    五百元，此有崇倫國民中學財產分類明細帳附卷可查，而被告竊取時，上開電腦
    顯示器業經報廢，則其價值已極微，是被告所得財物在新台幣五萬元以下，爰依
    貪污治罪條例第十二條第一項之規定，遞減輕其刑；末查被告上開所犯竊取公有
    財物之法定刑為無期徒刑或十年以上有期徒刑，得併科新台幣三百萬元以下罰金
    ，本院念其竊取上開電腦顯示器，僅係為留供應自己兒子使用，並非圖牟其他利
    益，且係業經報廢之電腦顯示器，在客觀尚足以引起一般人同情，堪值憫恕，雖
    依前揭規定予以減輕其刑後，科予最低度之刑猶嫌過重，法重情輕，爰依刑第五
    十九條遞減輕其刑責。爰審酌被告身為公務人員，本應謹言慎行，以保持公務員
    清廉之形象，竟因一時貪念，而竊取公有財物，破壞政府形象，惟念其犯後尚能
    坦承部分犯行，態度良好，所得財物尚微等一切情狀，量處如主文所示之刑，並
    依貪污治罪條例第十七條之規定併予宣告褫奪公權一年，以資懲儆。至於被告所
    竊取之上開電腦顯示器（含電線二條），業已由被告歸還予崇倫國民中學，爰不
    予諭知發還被害人，附予敘明。查被告未曾受有期徒刑以上刑之宣告，此有臺灣
    台中地方法院檢察署刑案資料查註紀錄表附卷可查，因一時失慮，偶罹刑典，經
    此刑之宣告後，應知警惕而無再犯之虞，本院因認暫不執行其刑為當，予以宣告
    緩刑四年，以啟自新。
據上論斷，應依刑事訴訟法第二百九十九條第一項前段，貪污治罪條例第四條第一項
第一款、第八條第二項前段、第十二條第一項、第十七條，刑法第十一條、第五十九
條、第三十七條第二項、第七十四條第一款，判決如主文。
中      華      民      國    八十九    年      五      月     三十     日
                                  臺灣台中地方法院刑事第四庭
                                      法  官   顏 世 傑
右正本證明與原本無異。
如不服本判決，應於判決送達後十日內，向本院提出上訴狀。
                                      書記官
中      華      民      國    八十九    年      六      月       一     日
附錄本案論罪科刑法條：
貪污治罪條例第四條第一項第一款
有左列行為之一者，處無期徒刑或十年以上有期徒刑，得併科新台幣一億元以下罰金
：
一  竊取或侵占公用或公有器材、財物者。


司法院資訊處製作；財團法人民間司法改革基金會備份。
